臺灣高等法院臺南分院刑事判決　　　 96年度交上易字第187號
上　訴　人　臺灣嘉義地方法院檢察署檢察官
上　訴　人
即　被　告　甲○○
上列上訴人因被告過失致死案件，不服臺灣嘉義地方法院95年度
交易字第110號中華民國96年1月30日第一審判決（起訴案號：臺
灣嘉義地方法院檢察署95年度偵字第3649號），提起上訴，本院
判決如下：
    主  文
上訴駁回。
    事  實
一、甲○○於民國（下同）95年5月4日上午 8時43分許，駕駛牌
    照號碼Ｂ八－五五六八號自用小客車，沿嘉義縣布袋鎮○○
    路由東往西方向行駛，途該路岑海 183號路燈前時（即嘉義
    縣警察局布袋分局布袋派出所前往西約50公尺處），本應注
    意汽車行駛時，駕駛人應注意車前狀況，隨時採取必要之安
    全措施，而依當時係晴天日間自然光線、柏油路面無缺陷、
    無障礙物視距良好等狀況，並無不能注意之情事，適有蔡玉
    生騎乘牌照號碼ＹＫＦ－六二五號重型機車同向在前斜向接
    近該道路中心行駛，甲○○疏未注意前方車輛動態，竟往對
    向車道（即東向車道）閃躲，自小客車右前側車輪旁葉子板
    、前保險桿右側遂在對向車道接近道路中心處撞擊機車左後
    方乘客腳踏桿及左前擋泥板，致蔡玉生當場倒地並受有顱內
    出血、左脛骨腓骨骨折、頭皮撕裂傷等嚴重傷害，經送醫急
    救，延至同日下午 2時20分許仍不治死亡。甲○○於本件車
    禍發生後，在未為有偵查犯罪職權之機關或公務員查知犯人
    前，即向到場處理之嘉義縣警察局布袋分局布袋派出所警員
    王昭明坦承肇事並接受裁判。
二、案經蔡玉生之子乙○○訴由臺灣嘉義地方法院檢察署檢察官
    偵查起訴。
    理  由
一、認定犯罪事實所憑之證據及理由
（一）被告坦承前揭事實不諱（見原審卷50、79頁，本院卷96年
      5月9日審判筆錄。
（二）1.有道路交通事故現場圖、道路交通事故調查報告表、交
        通事故現場照片等在卷可查（相驗卷9至21、42至54頁）
        。被害人蔡玉生係因本件車禍受有顱內出血、左脛骨腓
        骨骨折、頭皮撕裂傷等嚴重傷害，經送醫急救仍不治死
        亡，除有卷附財團法人長庚紀念醫院診斷證明書可考外
        （相驗卷31頁），亦經臺灣嘉義地方法院檢察署檢察官
        督同法醫師相驗屬實，製有勘驗筆錄、相驗屍體證明書
        、驗斷書等可證（相驗卷第22至31頁）。
      2.本件被告甲○○未於言詞辯論終結前對於警訊調查筆錄
        、偵查訊問筆錄、診斷證明書、相驗屍體證明書、驗斷
        書、勘驗筆錄、道路交通事故調查報告表、道路交通事
        故現場圖、自首調查報告、鑑定委員會鑑定函、前科紀
        錄表等傳聞證據之證據能力有所異議。因被告於本院審
        理時已坦承犯罪，自白且與前開傳聞證據內容相符，該
        等證據多係職務或業務上依法製作之紀錄文書，復無顯
        不可信之情況，本院審酌予以採納之，無礙被告於程序
        上之彈劾詰問權利，認前開傳聞證據合於刑事訴訟法第
        159條之4、之5等規定，因而具備證據能力，併此敘明
        。
（三）依道路交通事故調查報告表（一）中之記載，本案肇事路
      段之速限為時速50公里，而被告坦承前述時地其車速約四
      、五十里，此外並無其他證據足以證明被告當時之車速，
      從而告訴人爭執被告超速行駛，此部分尚屬無從認定，附
      此敘明。
（四）被告自首之情形，有嘉義縣警察局道路交通事故肇事自首
      情形記錄表一紙在卷可稽（見原審卷20頁）。
（五）按汽車行駛時，駕駛人應注意車前狀況，並隨時採取必要
      之安全措施，道路交通安全規則第94條第 3項定有明文。
      被告於前揭時、地駕駛汽車自應注意遵守此項規定，且依
      肇事時地係晴天日間自然光線、柏油路面無缺陷、無障礙
      物視距良好等狀況，有前開道路交通事故調查報告表可循
      ，並無不能注意之情事，被告於應注意且能夠注意之狀況
      下，竟疏未注意前方車輛動態，貿然前進，因而撞及被害
      人，致釀本件車禍，其有過失甚為灼然。而被害人在未禁
      止行駛及穿越之道路內騎乘重型機車，對於後方來車，猝
      不及防，對於車禍之發生則無過失責任。本件經送請臺灣
      省嘉雲區車輛行車事故鑑定委員會鑑定，亦為相同之車禍
      責任認定，有該委員會95年12月22日嘉雲鑑 0000000字第
      0955804677號函在卷可參（見原審卷65至68頁）。而被害
      人係因本件車禍死亡，已如前述，是被告之過失行為與被
      害人之死亡結果間顯具有相當因果關係。本件事證明確，
      被告犯行洵堪認定。
二、論罪科刑之理由
（一）核被告所為，係犯刑法第276條第1項之罪。
（二）1.被告行為後，94年2月2日修正公布之刑法，業於95年7
        月1日施行。修正後刑法第2條第1項規定：「行為後法
        律有變更者，適用行為時之法律。但行為後之法律有利
        於行為人者，適用最有利於行為人之法律」。所謂法律
        有變更，係指實體法而言，即犯罪成立要件及其處罰效
        果之內容作修正或廢止而言，解釋上，有關犯罪之法定
        要件及刑罰之內容，乃至於刑罰之加重減輕事由，一旦
        發生變動，均與法律變更相符。
      2.被告肇事後自首，而修正前刑法第62條規定：「對於未
        發覺之罪自首而受裁判者，減輕其刑。但有特別規定者
        ，依其規定」，修正後該條文則規定：「對於未發覺之
        罪自首而受裁判者，得減輕其刑。但有特別規定者，依
        其規定」，因此修正後之自首行為，並非當然可獲得減
        刑，比較結果，修正後之規定並非較有利於被告，（最
        高法院95年5月23日第8次刑事庭會議決議及臺灣高等法
        院暨所屬法院因應新修正刑法施行座談會意見參照），
        故本件應依修正施行前之刑法第62條前段自首之規定，
        減輕其刑。
      3.被告前曾犯傷害罪、詐欺罪，分別經法院判處有期徒刑
        5月、4月，並定其應執行刑為有期徒刑8月確定，於90
        年9月27日執行完畢，此有被告前案紀錄表乙紙附卷可
        稽，茲於五年以內，因過失犯本件有期徒刑以上之罪，
        依修正前之刑法第47條規定，固構成累犯，然依修正後
        之刑法第47條第1項之規定，已不構成累犯，被告行為
        後法律有變更，經比較新舊法，以修正後之刑法較有利
        於被告，應依刑法第2條第1項但書規定，適用修正後之
        刑法，認為被告之行為不構成累犯。
（三）原審依上開事證，適用前述法律，並審酌被告於本件車禍
      肇事應負全部過失責任，違反義務非輕；高中肄業之智識
      程度；已婚，育有三個小孩，從事木工裝潢，月入新臺幣
      （下同）三萬餘元之生活狀況；事後坦承犯行，尚未完全
      賠償被害人家屬（本件車禍被害人家屬僅獲強制汽車責任
      保險理賠 150萬元，有中國產物保險股份有限公司出險彙
      總資料查詢資料在卷可稽，被告並未另外賠償）之犯後態
      度等一切情狀，量處被告有期徒刑7月。經核認事用法均
      無不合，量刑亦屬妥當，檢察官上訴指摘原判決量刑過輕
      ；被告上訴指摘原判決量刑過重，均無理由，其等上訴，
      均應予駁回。
三、適用法律刑事訴訟法第368條。
本案經檢察官吳忠賢到庭執行職務。
中　　華　　民　　國　　96　　年　　5 　　月　　23　　日
                  刑事第三庭    審判長法　官  陳義仲
                                      法　官  宋明蒼
                                      法　官  蔡勝雄
以上正本證明與原本無異。
不得上訴。
　　　　　　　　　　　　　　　　　　　書記官  汪姿秀
中　　華　　民　　國　　96　　年　　5 　　月　　24　　日
附錄本案論罪科刑法條：
中華民國刑法第276條第1項
（過失致死罪）
因過失致人於死者，處 2 年以下有期徒刑、拘役或 2 千元以下
罰金。
